【裁判字號】    99,監宣,35
【裁判日期】    990823
【裁判案由】    監護宣告
【裁判全文】
臺灣臺東地方法院民事裁定              99年度監宣字第35號
聲  請  人  甲○○
相  對  人  丙○○
關  係  人  丁○○
上列聲請人聲請對相對人為監護宣告事件，本院裁定如下：
    主    文
宣告丙○○（女，民國○○○年○月○○日生，身分證統一編號
：Ｚ000000000號）為受監護宣告之人。
選定甲○○（女，民國○○○年○月○○○日生，身分證統一編
號：Ｚ000000000號）為受監護宣告之人之監護人。
指定丁○○（男，民國○○○年○月○日生，身分證統一編號：
Ｚ000000000號）為會同開具財產清冊之人。
聲請程序費用新臺幣壹仟元由受監護宣告之人丙○○負擔。
    理    由
一、聲請意旨略以：聲請人甲○○之女即相對人丙○○，自出生
    即罹患唐氏症，發展及智能均較一般正常小孩遲緩，成長過
    程中，多次出現自言自語、幻聽等精神症狀，並做出不合常
    理之干擾與怪異行為，前曾於民國93年6月間，至行政院衛
    生署臺東醫院精神科診治，卻因藥物副作用太大，家屬未敢
    續給相對人服用，以致精神症狀未有改善，對較複雜人際關
    係及不合理或怪異行為導致之後果，無判斷能力，乃至經常
    為犯罪行為而不自知，明顯已達心神喪失致不能處理自己事
    務之程度，為此依民事訴訟法第597條之規定，聲請准予裁
    定宣告相對人為受監護之人，並選定聲請人為其監護人等語
    。
二、按對於因精神障礙或其他心智缺陷，致不能為意思表示或受
    意思表示，或不能辨識其意思表示之效果者，法院得因本人
    、配偶、四親等內之親屬、最近一年有同居事實之其他親屬
    、檢察官、主管機關或社會福利機構之聲請，為監護之宣告
    ，民法第14條第1項定有明文。經查：
（一）聲請人甲○○為相對人丙○○之母，業據提出戶籍謄本在
      卷足憑；又相對人因上開疾病，已達致不能為意思表示或
      受意思表示之程度乙情，亦據聲請人提出身心障礙手冊及
      重大傷病卡影本為證。
（二）本院於99年7月26日至相對人所在地之行政院衛生署臺東
      醫院精神科，於鑑定人乙○○醫師前先是詢問相對人現在
      時間為何？惟相對人僅會觀看手中電子手錶回答，不會看
      牆上掛鐘指針，次就簡單算術詢問相對人，相對人則多以
      搖頭表示不知，末就房間談話對象及內容為何、打電話要
      付錢等事項詢問相對人，相對人則答以玉皇大帝、三太子
      及談話內容為三歲孩童等回應，並表示不知道打電話要付
      錢，鑑定人則稱：相對人為唐氏症，合併有妄想症等語，
      此有本院99年7月26日調查筆錄1份在卷可參。又本件經鑑
      定人鑑定結果認為：相對人出生即為唐氏症，曾因自言自
      語、幻聽等精神症狀，做出不合常理之干擾與怪異行為，
      前於93年6月間，至行政院衛生署臺東醫院精神科診治，
      卻因藥物副作用太大，家屬未敢繼續給相對人服用，以致
      精神症狀未有改善，經評估，相對人因智能不足及精神症
      狀之影響，雖對簡單日常生活尚可自理，惟對較複雜人際
      關係及不合理或怪異行為導致之後果，無判斷能力，乃至
      經常為犯罪行為而不自知，其心神喪失狀態應已達不能處
      理自己事務之程度，目前心神狀態應為心神喪失等情，亦
      有行政院衛生署臺東醫院99年8月2日函所附之精神鑑定報
      告書1份在卷可稽。
（三）綜上，本院認相對人因精神障礙或其他心智缺陷，已達不
      能為意思表示或受意思表示之程度，揆諸首揭規定，本件
      聲請應予准許，爰對相對人為監護之宣告。
三、次按受監護宣告之人應置監護人。法院為監護之宣告時，應
    依職權就配偶、四親等內之親屬、最近一年有同居事實之其
    他親屬、主管機關、社會福利機構或其他適當之人選定一人
    或數人為監護人，並同時指定會同開具財產清冊之人。法院
    為前項選定及指定前，得命主管機關或社會福利機構進行訪
    視，提出調查報告及建議。監護之聲請人或利害關係人亦得
    提出相關資料或證據，供法院斟酌。法院選定監護人時，應
    依受監護宣告之人之最佳利益，優先考量受監護宣告之人之
    意見，審酌一切情狀，並注意下列事項：(一)受監護宣告之人
    之身心狀態與生活及財產狀況。(二)受監護宣告之人與其配偶
    、子女或其他共同生活之人間之情感狀況。(三)監護人之職業
    、經歷、意見及其與受監護宣告之人之利害關係。(四)法人為
    監護人時，其事業之種類與內容，法人及其代表人與受監護
    宣告之人之利害關係。民法第1110條、第1111條、第1111條
    之1 分別定有明文。又按監護宣告之裁定，應同時選定監護
    人及指定會同開具財產清冊之人，並附理由，民事訴訟法第
    604條第1項定有明文。經查：聲請人為相對人之母，表示同
    意由其擔任監護人，此有聲請人所提出之聲請狀1份在卷可
    稽，而本件經本院函請臺東縣政府社會處進行訪視，據覆略
    以：受監護人出生罹患唐氏症，領有中度智能障礙手冊，然
    聲請人擔心受監護人亂拿家人證件做不當事情，且受監護人
    狀況越來越嚴重，為保護受監護人，乃提起本件監護宣告聲
    請，而聲請人家庭以經營麵攤為家中最主要來源，每月收入
    不固定，受監護人則係於臺東榮民醫院地下室擔任超市學員
    ，每月收入約新臺幣（下同）1,200元，惟聲請人家中曾遭
    祝融而向銀行借貸，目前每月利息仍須償還逾6,000元。經
    評估，受監護人無法處理自身事務，為保護受監護人，遂由
    聲請人出任受監護人之監護人等語，有臺東縣政府99年7月1
    9日府社婦字第09930 27815號函所附之訪視調查處遇建議表
    1份在卷可稽（卷第24-27頁）。本院參酌上情，認由聲請人
    任監護人，最能符合受監護宣告之人之最佳利益，爰選定聲
    請人甲○○為監護人。另聲請人之子丁○○亦係相對人之弟
    ，且表明同意任會同開具財產清冊之人，此有丁○○提出之
    同意書1份在卷可憑，爰併指定丁○○為會同開具財產清冊
    之人。
四、末按民法第1113條準用同法第1099條、第1109條之規定，監
    護開始時，監護人對於受監護人之財產，應依規定會同法院
    指定會同開具財產清冊之人，於二個月內開具財產清冊，並
    陳報法院；監護人於執行監護職務時，因故意或過失，致生
    損害於受監護人者，應負賠償之責。準此，監護人甲○○於
    本裁定確定後，應會同如主文第3項所示之受指定人丁○○
    ，於二個月內開具財產清冊，並陳報法院，併此敘明。
五、依民事訴訟法第608條第1項，非訟事件法第24條第1 項，裁
    定如主文。
中    華    民    國    99    年     8    月    23    日
                  家事法庭  法  官  范乃中
以上正本係照原本作成。
如不服本裁定關於選定監護人及指定會同開具財產清冊之人等部
分，應於送達後10日內向本院提出抗告狀，並繳納抗告費新臺幣
1,000元；其餘關於宣告監護之部分，不得抗告。
中    華    民    國    99    年     8    月    23    日
                            書記官  高竹瑩

司法院資訊處製作；財團法人民間司法改革基金會備份。
